臺灣高等法院民事裁定
109年度家抗字第11號
抗  告  人  洪文殼  

代  理  人  蔡炳楠律師
            黃敏綺律師
抗  告  人  何連枝  
            何清秀  
            羅美嬌  
上列抗告人因與相對人蔡欽仁等人間確認繼承權不存在等事件，
對於中華民國108年11月1日臺灣臺北地方法院107年度重家繼訴
字第8號所為裁定提起抗告，本院裁定如下： 
    主  文
抗告人關於聲請補充判決部分之抗告駁回。
抗告訴訟費用由抗告人負擔。
    理  由
一、按民事訴訟法第233條第1項定聲請補充判決，以訴訟標的之
    一部或訴訟費用之裁判有脫漏者為限，不包括裁判所持之理
    由或裁判不備理由在內。故若主文已諭知裁判之意旨，僅未
    於理由中論述，則為判決不備理由，不生補充判決之問題。
    又對於更正或駁回更正聲請之裁定，得為抗告。但對於判決
    已合法上訴者，不在此限，民事訴訟法第232條第3項亦定有
    明文。故於本案判決已合法上訴者，如當事人誤以抗告程序
    對更正裁定聲明不服，原法院及抗告法院均不得逕依抗告程
    序處理，而應將之送交上訴審併案處理。
二、本件抗告人主張原法院於民國107年12月22日所為107年度重
    家繼訴字第8號判決（下稱系爭判決）有漏未審酌其追加依
    民法第767條、第179條規定為請求之訴訟標的，向原法院聲
    請補充判決，經原法院裁定（下稱原裁定）駁回。抗告人不
    服，提起抗告。　　
三、經查：抗告人以相對人為對造向原法院起訴請求確認相對人
    就其債務人何却（18年6月17日生、於39年11月17日死亡，
    下稱甲何却）所有坐落臺北市○○區○○段○○段000地號、830-1
    地號土地（下合稱系爭土地）之繼承關係不存在（案列107
    年度重家繼訴字第8號），並依民法242條代位甲何却之真正
    繼承人依同法第113條規定，請求相對人應將系爭土地於101
    年8月9日向臺北市松山地政事務所以繼承為原因所為之繼承
    登記（下稱系爭繼承登記）予以塗銷（見原法院卷第15至27
    頁之民事起訴狀），並聲明：㈠確認相對人就甲何却所有系
    爭土地之繼承關係不存在；㈡相對人應塗銷系爭繼承登記。
    嗣於原法院審理中，抗告人以前揭㈡之同一聲明追加依民法
    第179條、第767條規定，請求擇一判命相對人塗銷系爭繼承
    登記（見原法院卷第160頁、第186頁、第190頁）。原法院
    審理後認系爭土地之共有人何却並非甲何却，而係相對人之
    被繼承人何却（民國前5年生、56年4月3日死亡，下稱乙何
    却），抗告人代位請求塗銷系爭繼承登記為無理由，而以系
    爭判決駁回抗告人之訴。查原法院已於系爭判決主文諭知駁
    回抗告人之訴之意旨，其理由並已敘明甲何却非系爭土地所
    有權人之論斷，並據以認定抗告人無從行使代位權，請求塗
    銷系爭繼承登記，雖其理由未論及民法第767條、第179條規
    定，惟充其量僅屬判決理由是否不備之問題，難認有訴訟標
    的脫漏之情事，自與補充判決之規定不符。故原裁定駁回抗
    告人補充判決之聲請，於法並無不合。抗告意旨仍執前詞指
    摘原裁定此部分不當，聲明廢棄，非有理由。另抗告人已對
    系爭判決提起合法上訴 （案列本院108年度重家上字第17號
    ），則抗告人對於原法院依職權裁定更正聲明不服部分，即
    不得逕依抗告程序予以處理，爰由本院於上開上訴案件併案
    審理，附此敘明。
四、爰裁定如主文。　　
中　　華　　民　　國　　109 　年　　6 　　月　　8 　　日
                  家事法庭
                      審判長法  官  謝碧莉
                            法  官  王本源
                            法  官  陳月雯
正本係照原本作成。
本裁定除以適用法規顯有錯誤為理由外，不得再抗告。如提起再
抗告，應於收受送達後10日內委任律師為代理人向本院提出再抗
告狀。並繳納再抗告費新臺幣１千元。
中　　華　　民　　國　　109 　年　　6 　　月　　8 　　日

  　　　　　　　　　　　　　書記官  侯雅文